【裁判字號】    91,訴,660
【裁判日期】    920311
【裁判案由】    詐欺
【裁判全文】
臺灣屏東地方法院刑事判決                          九十一年度訴字第六六號
    公  訴  人  臺灣屏東地方法院檢察署檢察官
    被      告  甲○○
                丙○○
                乙○○
右列被告因詐欺等案件，經檢察官提起公訴（九十年度偵字第二六九號、九十一年度
偵字第一六五四號），本院判決如左：
     主  文
甲○○共同連續行使偽造私文書，足以生損害於他人，累犯，處有期徒刑壹年；如附
表二所示偽造之信用卡壹張、附表二編號１偽造之信用卡簽帳單第一聯壹張、附表一
編號１至６所示偽造信用卡簽帳單第二聯上偽造之「高進昌」署押陸枚均沒收。
丙○○共同連續行使偽造私文書，足以生損害於他人，處有期徒刑拾壹月；如附表二
所示偽造之信用卡壹張、附表二編號１偽造之信用卡簽帳單第一聯壹張、附表一編號
１至６所示偽造信用卡簽帳單第二聯上偽造之「高進昌」署押陸枚均沒收。
乙○○共同連續行使偽造私文書，足以生損害於他人，處有期徒刑拾壹月；如附表二
所示偽造之信用卡壹張、附表二編號１偽造之信用卡簽帳單第一聯壹張、附表一編號
１至６所示偽造信用卡簽帳單第二聯上偽造之「高進昌」署押陸枚均沒收。
    事  實
一、甲○○前於民國八十五年間因傷害罪，經台灣澎湖地方法院於八十五年七月十六
    日以八十五年度易字第五二號判處有期徒刑四月，於八十五年八月八日確定，於
    八十五年十月二十一日易科罰金執行完畢。
二、丙○○於八十九年十二月底某日在高雄市○○路某處，向綽號「阿彬」之不詳年
    籍男子以每張新台幣（下同）一萬元為交易價格，購買偽造之安泰商業銀行股份
    有限公司（下稱安泰銀行）ＶＩＳＡ卡號0000000000000000號信用卡（原為范振
    湘之台新商業銀行股份有限公司（下稱台新銀行）同前卡號信用卡，即附表一所
    示之信用卡）、偽造之安泰銀行ＶＩＳＡ卡號0000000000000000號信用卡（原為
    陳瑞山之台新銀行同前卡號，即附表二所示之信用卡）各一張，即於數日後，與
    乙○○、甲○○共同基於意圖為自己不法之所有、偽造私文書及行使偽造私文書
    之概括犯意聯絡及行為分擔，共同謀議由甲○○持附表一、二所示偽造之信用卡
    消費，以此詐術使人陷於錯誤而交付財物，故推由甲○○在附表一所示之信用卡
    背面持卡人簽名欄內偽簽「高進昌」之署押，在附表二所示之信用卡背面持卡人
    簽名欄內簽載「甲○○」之署押，用以表彰上開信用卡之持有人為高進昌、甲○○，而偽造私文書，以持卡盜刷矇混商家辨識，足以生損害於各該真正持卡人范
    振湘、陳瑞山、特約商店及發卡銀行對於信用卡管理之正確性；遂於附表一、二
    所示時間、地點，由丙○○駕車與乙○○在外把風並接應，而由甲○○持附表一
    、二所示之偽造信用卡購物，行使偽造之私文書，足以生損害於范振湘、陳瑞山
    、特約商店及發卡銀行對於信用卡管理之正確性，並依上開二張信用卡背面持卡
    人簽名欄內持卡人之署名「高進昌」「甲○○」，以複寫方式在附表一編號１至
    ６之簽帳單上偽造「高進昌」署押、附表二編號１至３之簽帳單上簽載「甲○○
    」署押（此部分無偽造私文書），以偽造屬於私文書性質之「高進昌」簽帳單（
    一式二聯，第一聯交由持卡人甲○○留存，第二聯則由特約商店提出向銀行請款
    ），再將該偽造之附表一編號１至６、附表二編號１至３之簽帳單，持以行使交
    付於商店店員，使店員誤以為係真正之持卡人消費，而將所消費之財物交付甲○○得逞，足以生損害於各該真正持卡人范振湘、陳瑞山、特約商店及發卡銀行之
    權益及信用卡管理之正確性。嗣於九十年一月二日二十一時三十分在屏東縣屏東
    市○○○路台糖超市，甲○○持附表二所示之偽造信用卡行使，以盜刷購物時，
    因無授權碼無法使用而未遂，為警當場查獲逮捕甲○○，而扣得附表一所示之偽
    造信用卡一張、附表二編號１之簽帳單第一聯及發票各一張，始知上情，乙○○
    及丙○○則趁隙逃逸；再於九十年一月二日二十三時三十分在高雄市○○○街十
    八號逮捕乙○○，扣得多芬沐浴乳二瓶、ＳＫII青春露一瓶、ＣＤ唱片八片、錄
    音帶二個、耳機一副、毛巾二條、襪子二雙、上衣二件、音響一組、現金三萬六
    千元；又於九十年一月三日一時三十分在高雄市○○○路六三號十三樓之二五逮
    捕丙○○，扣得多芬沐浴乳六瓶。
三、案經屏東縣警察局新興分局報告及台新銀行訴由臺灣屏東地方法院檢察署檢察官
    偵查起訴。
      理  由
一、訊據被告丙○○、乙○○及甲○○對於右揭事實坦承不諱，核與告訴人台新商業
    銀行指訴情節相符，此外，復有台新銀行九十二年一月二十日台新信卡字第九二
    ００二七號函暨函附之信用卡簽帳單影本及客戶消費明細表在卷可稽（見本院卷
    第七十至八一頁），並有扣案之附表一所示之偽造信用卡一張、附表二編號３之
    簽帳單第一聯及發票及事實欄所述之多芬沐浴乳等物（見警卷第十、二八、五二
    、五三頁）可資佐證，堪認被告之自白核與事實相符。本件事證明確，被告犯行
    洵堪認定，應依法論科。
二、按信用卡本身即表彰持卡人得向發卡銀行之特約商店持卡消費，特約商店再向收
    單銀行請款，持卡人則按月向發卡銀行繳付消費款之意思，故信用卡本身即為私
    文書，未得發卡銀行同意而冒用其名義製作信用卡者，即為偽造私文書，持該偽
    造之信用卡加以行使，即屬行使偽造私文書。又在信用卡背面簽名，係表示確認
    該信用卡之持卡人究為何人，與該信用卡上所載錄之持卡人相關電磁資料相配合
    ，具有表示信用卡之簽名者於信用卡有效期間內，有權使用該信用卡之辨識及證
    明之意思表示，並非依習慣或特約表示一定用意之證明，是若行為人在他人已偽
    造完成之信用卡背面偽造簽名，應非單純之偽造署押，而屬偽造私文書。次按持
    卡人在信用卡簽帳單上之客戶簽名欄簽名後交還特約商店，係表示持卡人確認簽
    帳單上記載之交易標的及金額並表示負責，及向發卡銀行請求撥付消費款項予特
    約商店之意，是該簽帳單含有收據及請款單之性質，亦屬刑法第二百十條之私文
    書。又按被告行為後，刑法修正增訂第二百零一條之一第二項關於行使偽造信用
    卡提高處罰刑度之特別規定，業於九十年六月二十日經總統公布施行，被告犯罪
    後法律雖有變更，然依刑法第二條第一項但書規定，比較新舊法之結果，仍以舊
    法有利於被告，是關於被告行使該偽造信用卡之犯行部分，應適用最有利於被告
    之舊法，即被告行為時之刑法第二百十六條、第二百十條行使偽造私文書罪予以
    處罰。
三、被告丙○○、乙○○推由被告甲○○在附表一、二所示之偽造信用卡背面持卡人
    簽名欄，分別簽署「高進昌」「甲○○」署押，並持「高進昌」「甲○○」名義
    之信用卡以行使盜刷消費，復在信用卡消費簽帳單上簽載「高進昌」「甲○○」
    署押後，交付特約商店以行使，並致特約商店陷於錯誤而交付財物，核其等所為
    ，係犯刑法第二百十六條、第二百十條之行使偽造私文書罪及同法第三百三十九
    條第一項之詐欺取財罪（即行使偽造私文書（即信用卡）罪、行使偽造私文書（
    即簽帳單）罪及詐欺取財罪各一罪）。另被告甲○○簽其本人署押於附表二之偽
    造信用卡上及附表編號１至３之信用卡簽帳單，因所簽者為其本人之真實姓名，
    並未偽造他人署押，自不另成立偽造私文書罪。惟該信用卡既屬偽造，其等持以
    盜刷消費，自仍構成行使偽造私文書罪。其等於九十年一月二日二十一時三十分
    在屏東縣屏東市○○○路台糖超市持附表二所示偽造之信用卡盜刷未得逞部分，
    係犯刑法第二百十六條、第二百十條之行使偽造私文書及同法第三百三十九條第
    三項、第一項之詐欺取財未遂罪。公訴人認其等行使偽造信用卡部分，係犯刑法
    第二百十六條、第二百十條、第二百二十條第一項、第二項之行使偽造準文書罪
    ，尚有未洽，惟因基本社會事實同一，起訴法條應予變更。被告三人就所犯上開
    三罪，彼此間有犯意聯絡及行為分擔，皆為共同正犯。被告三人共同先後多次行
    使偽造信用卡之私文書、多次行使偽造簽帳單之私文書、多次簽帳消費既遂之詐
    欺取財及一次簽帳消費未遂之詐欺取財未遂犯行，時間緊接，犯罪構成要件相同
    ，顯係基於概括犯意反覆為之，均應依連續犯規定各論以一罪，即刑法第二百十
    六條、第二百十條之行使偽造私文書（即信用卡）罪、刑法第二百十六條、第二
    百十條之行使偽造私文書（即簽帳單）罪及及同法第三百三十九條第一項之詐欺
    取財既遂罪，並加重其刑。被告在上開附表一所示之偽造信用卡背面持卡人簽名
    欄，偽造「高進昌」署押，及於附表一所示六筆消費簽帳單上，偽造「高進昌」
    署押之行為，均屬各該偽造私文書之部分行為，不另論罪；上開私文書偽造之低
    度行為，為行使之高度行為所吸收，均不另論罪。被告所犯上開連續行使偽造私
    文書、連續詐欺取財罪之間，有方法結果之牽連關係，為牽連犯，應依牽連犯規
    定，從一較重之行使偽造私文書罪處斷。被告甲○○前於八十五年間因傷害罪，
    經台灣澎湖地方法院於八十五年七月十六日以八十五年度易字第五二號判處有期
    徒刑四月，於八十五年八月八日確定，於八十五年十月二十一日易科罰金執行完
    畢，有台灣高等法院被告全國前案紀錄表一紙在卷可按，其五年之內再犯有期徒
    刑以上刑之本罪，為累犯，應依法加重其刑。爰審酌被告圖謀不勞而獲，而持偽
    造之信用卡二張行使、並連續盜刷九筆消費及一次因故未得逞，擾亂金融秩序且
    損害他人財產法益甚鉅，犯罪情節非屬輕微，惟念其事後坦承犯行，態度尚稱良
    好等，及其他一切情狀，分別量處如主文所示之刑。
四、沒收部分：
（一）附表一之偽造信用卡一張，已為被告丙○○於九十年一月二日晚間某時丟棄在
      屏東縣屏東市某處；而附表一編號１至６之信用卡消費簽帳單第一聯，已為被
      告乙○○撕毀，分別據被告乙○○、丙○○供承在卷（見本院卷第六七、九十
      頁），堪認均已滅失，爰不予宣告沒收，亦不再依刑法第二百十九條對其上偽
      造之「高進昌」署押七枚宣告沒收。至附表一編號１至６之信用卡消費簽帳單
      第二聯係由特約商店留存，以提交收單銀行請款，非被告所有，自不予宣告沒
      收；惟其上被告甲○○偽造之「高進昌」署押六枚，應依刑法第二百十九條規
      定宣告沒收。
（二）扣案之附表二之偽造信用卡一張及附表二編號１之信用卡消費簽帳單第一聯，
      係被告所有，供本件犯罪所用之物，均應依刑法第三十八條第一項第二款規定
      宣告沒收；而上開偽造信用卡背面簽名欄內及偽造信用卡消費簽帳單上簽署之
      「甲○○」署押二枚，係被告甲○○自行簽署其本人真實姓名，並非偽造之署
      押，且該等偽造信用卡及簽帳單亦已整張宣告沒收，均不予宣告沒收。而附表
      二編號２至３之信用卡消費簽帳單第一聯，亦為被告乙○○撕毀，已據被告乙○○供承在卷（見本院卷第九十頁），堪認均已滅失，爰不予宣告沒收，亦無
      庸對其上之「甲○○」署押二枚宣告沒收。至附表二編號１至３之信用卡消費
      簽帳單第二聯係由特約商店留存，以提交收單銀行請款，非被告所有，無從宣
      告沒收；且其上被告甲○○簽署其真實姓名之「甲○○」署押六枚，並非偽造
      之署押，亦不得依刑法第二百十九條宣告沒收。
據上論結，應依刑事訴訟法第二百九十九條第一項前段、第三百條、刑法第二條第一
項但書、第二十八條、第五十六條、第二百十六條、第二百十條、第三百三十九條第
一項、第二百十九條、第四十七條、第五十五條、第三十八條第一項第二款、罰金罰
鍰提標準條例第一條前段，判決如主文。
本案經檢察官黃莉琄到庭執行職務。
中      華      民      國      九十二    年      三     月    十一     日
                                      臺灣屏東地方法院刑事第三庭
                                          法  官  洪乙心
右正本證明與原本無異。
如不服本判決應於收受本判決後送達後十日內向本院提出上訴書狀，其未敘述上訴理
由者，並得於提起上訴後十日內向本院補提理由書狀（均須按他造當事人之人數附繕
本 ）「切勿逕送上級法院」
                                          書記官   曾文玲
中      華      民      國      九十二      年      三    月    十一  日
刑法第二百十六條、第二百十條、第三百三十九條第一項


司法院資訊處製作；財團法人民間司法改革基金會備份。
